臺灣宜蘭地方法院刑事判決　　　　　　　96年度簡上字第36號
上　訴　人
即　被　告　丁○○
　　　　　　　　　　　宜蘭縣頭.
　　　　　　丙○○
　　　　　　　　　　　宜蘭縣頭.
上列被告等因家暴傷害案件，不服本院宜蘭簡易庭於中華民國96
年6月29日所為96年度宜簡字第146號第一審簡易判決（聲請簡易
判決處刑案號：臺灣宜蘭地方法院檢察署95年度偵字第4356號）
，提起上訴，本院管轄之第二審合議庭判決如下：
    主  文
原判決撤銷。
丁○○犯傷害罪，處拘役貳拾日，如易科罰金，以新臺幣壹仟元
折算壹日。減為拘役壹拾日，如易科罰金，以新臺幣壹仟元折算
壹日。
丙○○犯傷害罪，處拘役伍拾日，如易科罰金，以新臺幣壹仟元
折算壹日。減為拘役貳拾伍日，如易科罰金，以新臺幣壹仟元折
算壹日。
    事  實
一、丁○○與丙○○為夫妻，乙○○為丙○○之前配偶，丙○○
    與乙○○間，屬家庭暴力防治法第3條第1款所定之家庭成員
    關係。民國95年10月19日上午6時30分許，乙○○至丁○○
    、丙○○位於宜蘭縣頭城鎮○○路163號之住處欲探視子女
    時，因在屋內叫囂，而與丁○○發生口角，詎丁○○竟基於
    傷害之犯意，徒手強力推拉乙○○至門外，以致於拉扯、關
    門之過程中，造成乙○○之頭部撞及牆壁、手指遭門夾住，
    致乙○○因而受有右手中指瘀青3×3公分挫傷、左手肘5×5
    公分擦傷挫傷、頭部挫傷併輕微腦震盪等傷害。嗣丙○○聽
    聞丁○○、乙○○之爭執而趕至宜蘭縣警察局礁溪分局頭城
    分駐所處理時，因不滿乙○○之應對態度，竟亦基於傷害之
    犯意，於同日晚間7時50分許，在該分駐所內徒手毆打乙○○之臉部，致乙○○受有頭皮及右眼周圍之擦傷及挫傷等傷
    害。
二、案經乙○○訴由宜蘭縣警察局礁溪分局報請臺灣宜蘭地方法
    院檢察署檢察官偵查聲請簡易判決處刑。
    理  由
壹、認定被告丁○○犯罪事實所憑之依據：
一、按被告以外之人於審判外之言詞或書面陳述，除法律有規定
    者外，不得作為證據，刑事訴訟法第159條第1項定有明文。
    ，查證人乙○○於警詢中之陳述，屬於被告以外之人於審判
    外之陳述，被告丁○○並已否認上開陳述之證據能力，則依
    上開法條規定，證人乙○○於警詢中之陳述，並無證據能力
    。
二、訊據被告丁○○固坦承「伊與丙○○是夫妻，乙○○是丙○○的前妻，95年10月19日上午6時30分許，乙○○進入伊位
    於宜蘭縣頭城鎮○○路163號住處內叫囂，伊就拉乙○○的
    手要將她拉出門外，乙○○掙扎反抗，二人發生拉扯，掙扎
    的過程中，乙○○的頭部可能撞到紗門。當伊將乙○○推出
    門外，想要關門時，乙○○的手伸去開門，她的手就被門夾
    住。」等情不諱，惟矢口否認有何傷害犯行，辯稱「當天我
    只是要拉乙○○的手，要將她拉出門外，在拉扯的過程中，
    乙○○並沒有撞到牆壁，乙○○的手是自己被門夾到，不是
    我去拉她的手，我也沒有打她的頭，也沒有推她的頭去撞東
    西，她的傷不是我造成的，我沒有傷害的故意與犯行。」云
    云，然查：
（一）上揭犯罪事實，業據證人即告訴人乙○○於本院審理時結
      證指訴綦詳，核與證人即被告丙○○之子程瀚賢於本院審
      理時證述「當天丁○○拉乙○○的手要她出去門外，乙○○反抗，二人便發生拉扯，在拉扯過程中，乙○○撞到牆
      壁。之後乙○○被拉到門外，乙○○看到丁○○要把門關
      起來時，手伸到門縫內，手就被門夾到。」之情節、證人
      即被告丙○○之子程瀚寬於本院審理時證述「當天丁○○
      是推拉乙○○到門外，乙○○反抗，二人便發生拉扯，後
      來乙○○的手被門夾到。」之情節、被告丁○○所坦認「
      伊拉乙○○的手要將她拉出門外，乙○○掙扎反抗，二人
      發生拉扯，掙扎的過程中，乙○○的頭部可能撞到東西，
      當伊將乙○○推出門外，想要關門時，乙○○的手就被門
      夾住。」之情節，均相符合。此外，證人乙○○於案發後
      當日上午11時45分許至醫院驗傷時，其身上受有右手中指
      瘀青3×3公分挫傷、左手肘5×5公分擦傷挫傷、頭部挫傷
      併輕微腦震盪等傷害之事實，亦有行政院衛生署宜蘭醫院
      驗傷診斷書一件在卷可稽。
（二）至於證人即被告丁○○之婆婆甲○雖證稱「當天丁○○是
      牽乙○○的手要她出去門外，乙○○的頭沒有撞到牆壁，
      是因為我家鋁門外的紗窗破掉，乙○○手指頭擦到網子才
      擦破皮。」云云、證人程瀚寬亦證稱「於拉扯的過程中，
      乙○○沒有撞到牆壁。」云云，然證人甲○、程瀚寬此部
      分證詞顯然與前揭告訴人乙○○之指訴、證人程瀚賢之證
      詞及驗傷診斷書上所記載之告訴人傷勢不符，堪認證人甲○、程瀚賢之證詞應屬迴護親人之詞，尚不足遽予採認為
      真實，自無從依渠二人之證言而認定對於被告丁○○有利
      之事實。
（三）再者，被告丁○○強力推拉乙○○之身體，欲將乙○○推
      出門外，以致於拉扯、關門之過程中，造成乙○○之頭部
      撞及牆壁、手指遭門夾住而受傷之事實，業經認定在前。
      而強力推拉他人，欲將他人推出門外時，於推拉及關門之
      過程中，將會造成他人身體因推拉之本身、因推拉而撞及
      其他物品、因推拉而遭門扇夾住等情而受傷，屬眾所周知
      之事實，被告丁○○對此自難諉稱不知，詎其與乙○○發
      生爭執時，竟仍執意強力推拉乙○○之身體出門外，並執
      意強行關上大門，終造成乙○○於拉扯及關門過程中受傷
      ，是其有傷害乙○○身體之故意甚明，故被告丁○○所辯
      「伊無傷害乙○○之故意」云云，及證人甲○、程瀚賢、
      程瀚寬附和證稱「丁○○並非故意傷害乙○○」云云，顯
      分屬卸責諉過、迴護親人之詞，均無足取。
三、綜上所述，堪認證人乙○○首揭指訴為可採，本件事證已臻
    明確，被告丁○○空言否認犯行並不足採，其傷害之犯行已
    堪認定，應依法論科。
貳、認定被告丙○○犯罪事實所憑之依據：
    上揭犯罪事實，迭據被告丙○○於警詢、檢察官偵訊及本院
    準備程序時坦承不諱，核與證人乙○○於警詢證述「伊遭被
    告丙○○毆傷」之情節（按被告丙○○、檢察官均不爭執證
    人乙○○於警詢中陳述之證據能力，且依該言詞陳述作成時
    之情況，並無不當取證之情形，是證人乙○○警詢中之陳述
    有證據能力。）；證人即承辦員警林芳志、證人程瀚賢於本
    院審理時證述「乙○○遭被告丙○○毆傷」之情節，均相符
    合。此外，證人乙○○於案發後至醫院驗傷時，其身上受有
    頭皮及右眼周圍之擦傷及挫傷等傷害之事實，亦有行政院衛
    生署宜蘭醫院診斷證明書一件、證人乙○○受傷相片二張在
    卷可稽。依此，足徵被告丙○○上開自白確與事實相符，本
    件事證已臻明確，被告丙○○之傷害犯行堪予認定，應依法
    論科。
參、論罪科刑及撤銷改判之理由：
一、核被告丁○○、丙○○二人之所為，均犯刑法第277條第1項
    之傷害罪。被告丙○○對前配偶乙○○有傷害行為，所為亦
    屬家庭暴力防治法第2條第2款所謂之家庭暴力罪。又被告二
    人之所為，均係在中華民國96年4月24日以前，均應依中華
    民國九十六年罪犯減刑條例第2條第1項第3款、第7條之規定
    ，予以減刑。
二、原審認本件被告丁○○、丙○○二人罪證明確，予以論罪科
    刑，固非無見。惟查，本件原審未及適用中華民國九十六年
    罪犯減刑條例之上開規定，予以減輕被告二人之刑，尚有未
    當。雖被告丁○○提起上訴，否認犯行，並無理由。另被告
    丙○○上訴意旨雖以「希望能判輕一點」云云，指摘原判決
    不當，惟刑之量定，係原審法院得依職權自由裁量之事項，
    苟已斟酌刑法第57條各款所列情狀而未逾越法定刑度，即不
    得遽指為違法。本件情形，原審業已敘明係於審酌「被告丙○○係因聽聞丁○○、乙○○之爭執而趕至宜蘭縣警察局礁
    溪分局頭城分駐所處理時，因不滿乙○○之應對態度，竟在
    分駐所內為傷害行為等情形，與造成乙○○傷害之程度，暨
    被告未賠償告訴人」等一切情狀後，方酌情量處原審所宣告
    之刑，本院認為原審之量刑業已斟酌刑法第57條各款所列情
    狀，並未逾越法定刑度，且其量刑亦屬妥適，並無失之過重
    ，被告丙○○既未提出任何積極證據指出原審之量刑有何失
    出之處，其僅憑己意對原審量刑職權之合法行使任意指摘，
    亦難認為有理由。惟原判決既有前揭可議之處，自應由本院
    將原判決予以撤銷改判。
三、爰審酌被告丁○○、丙○○二人之品行、智識程度；犯罪之
    動機、目的、手段；被告丁○○係因告訴人乙○○至被告二
    人之住處欲探視子女時，乙○○在屋內叫囂，而發生口角，
    並進而傷害乙○○之情形；被告丙○○係因聽聞丁○○、乙○○之爭執而趕至宜蘭縣警察局礁溪分局頭城分駐所處理時
    ，因不滿乙○○之應對態度，竟在分駐所內為傷害行為等情
    形，與造成乙○○傷害之程度，暨被告二人均未賠償告訴人
    乙○○等一切情狀，酌情量處被告丁○○拘役二十日、被告
    丙○○拘役五十日，如易科罰金，均以新臺幣一千元折算一
    日，且依中華民國九十六年罪犯減刑條例第2條第1項第3款
    之規定，分別減為被告丁○○拘役一十日、被告丙○○拘役
    二十五日，如易科罰金，均以新臺幣一千元折算一日，以示
    警懲。
肆、末查，被告丙○○經合法傳喚，無正當理由未到庭，本院不
    待其陳述，逕行判決，附此敘明。
據上論斷，應依刑事訴訟法第455條之1第1項、第3項、第371條
、第369條第1項前段、第364條、第299條第1項前段，刑法第277
條第1項、第41條第1項前段，刑法施行法第1條之1，中華民國九
十六年罪犯減刑條例第2條第1項第3款、第7條，判決如主文。
本案經檢察官吳廣莉到庭執行職務。
中　　華　　民　　國　　96　　年　　11　　月　  19　　日
                  刑事第三庭審判長法  官  林惠玲
                                  法  官  鄧晴馨
                                  法  官  劉家祥
以上正本證明與原本無異。
本件不得上訴。
                                  書記官  邱淑秋
中　　華　　民　　國　 970　　年　　11　　月　　19　　日
附錄本案論罪科刑法條全文：刑法第277條第1項、刑法施行法第
1條之1、中華民國九十六年罪犯減刑條例第2條。
